【裁判字號】    95,訴,1968
【裁判日期】    950731
【裁判案由】    清償借款
【裁判全文】
臺灣臺北地方法院民事判決              95年度訴字第1968號
原      告  國泰世華商業銀行股份有限公司
法定代理人  甲○○
訴訟代理人  丙○○
被      告  丁○○
            乙○○
            戊○○
上二人共同
訴訟代理人  林梅玉律師
被      告  己○○
上列當事人間請求清償借款事件，本院於民國95年7月20日辯論
終結，判決如下：
    主    文
被告應連帶給付原告新臺幣貳佰伍拾玖萬柒仟佰拾肆元，及
自民國九十年二月二十一日起至清償日止按原告銀行基本放款利
率計算之利息，並自民國八十三年五月二十六起至清償日止，按
「新臺幣玖萬肆仟參佰陸拾陸元*借款利率*逾期天數/360天*1.1
」之計算式計付違約金。
原告其餘之訴駁回。
訴訟費用由被告連帶負擔。
    事實及理由
甲、程序方面：
    本件被告丁○○、己○○未於言詞辯論期日到場，核無民事
    訴訟法第386條各款所列情形，應依原告之聲請，由其一造
    辯論而為判決。
乙、實體方面：
一、原告起訴主張：被告丁○○以其餘被告為連帶保證人，於民
    國80年12月23日向訴外人台灣第一信託投資股份有限公司（
    下稱第一信託公司）借用新台幣（下同）9,000,000元，借
    款期間自80年12月27日起至100年12月27日止，約定利息按
    第一信託公司購屋貸款標準放款利率計算，並同意隨購屋貸
    款標準放款利率調整時隨同調整，並自80年12月27日起，以
    1個月為1期，共分240期按年金法平均攤還本息，如有逾期
    攤還本息，借款人即喪失期限之利益，應立即全部償還，除
    仍按原利率付息外，應按借據第3條第3項計付違約金，其計
    算式為「月付金（即94,366元*借款利率*逾期天數/360*1.1
    」。詎被告丁○○自81年9月27日起即未依約償還本息，依
    上開約定，本件借款即視為全部到期，經第一信託公司聲請
    拍賣被告丁○○所有之不動產後，尚餘本金2,597,334元及
    自83年5月26日起之利息、違約金未清償。被告乙○○、戊○○、己○○為連帶保證人，依法應負連帶清償責任。又第
    一信託公司嗣後變更公司名稱為匯通商業銀行股份有限公司
    ，並於91年4月26日申請變更名稱為國泰商業銀行股份有限
    公司，復於92年1 0月27日與世華聯合商業銀行合併而消滅
    ，存續銀行為世華聯合商業銀行，並更名為國泰世華商業銀
    行，故原告現為前開借款之債權人無訛。為此爰依消費借貸
    及連帶保證契約提起本件訴訟等語，並聲明：被告應連帶給
    付原告2,597,33 4元，及自83年5月26日起至清償日止按年
    息5%計算之利息，暨按上開計算式計付違約金。
二、被告丁○○雖未於言詞辯論期日到場，惟據其提出書狀辯稱
    ：原告所提出之系爭借據並非被告丁○○親自簽名用印，故
    原告與被告丁○○間之借貸關係並不存在等語；被告戊○○
    、乙○○則以：系爭借據並非被告丁○○親自簽名用印，故
    原告與被告丁○○間之借貸關係並不存在，則被告戊○○、
    乙○○之保證責任亦不存在。退步言之，縱原告與被告丁○○間之借貸關係存在，惟依民法第126條之規定，原告請求
    之遲延利息超過5年之部分已罹於時效，被告戊○○、乙○○自無償還之責任。此外，目前各銀行之定期存款利率約為
    1.75%至2.5%之間，原告請求之違約金顯屬過高，應予酌減
    等語置辯，並均聲明：原告之訴駁回。如受不利判決，願供
    擔保請准免為假執行。
三、兩造不爭執之事實：
（一）被告戊○○、乙○○於系爭借據上之簽名、用印為真正。
（二）被告丁○○所有門牌號碼為台北市○○○路○段200號13樓
      之8之房屋及其坐落之基地（下稱系爭房地）經第一信託
      公司聲請拍賣，第一信託公司並受償8,353,050元，經扣
      抵執行費61,879元，餘829,117元則抵充自81年9月27日起
      至83年5月5日止之利息1,642,626元及自81年10月27日起
      至83年5月5日止之違約金260,574元暨本金6,387,971元，
      餘本金2,597,334元及自83年5月6日起之利息、違約金未
      清償。
四、得心證之理由：
    本件兩造主要爭執之處，應在於（一）被告丁○○是否於80
    年12月23日向第一信託公司借款9,000,000元？（二）原告
    請求之遲延利息是否已罹於時效？（三）原告請求之違約金
    是否過高？茲分述如下：
（一）本件原告主張之上揭事實，業據其提出借據、本院民事執
      行處通知、委託代償貸款聲明書為證，被告丁○○、戊○○、乙○○固然否認系爭借據及委託代償貸款聲明書上被
      告丁○○簽名用印之真正，惟查，依本院調閱82年度執字
      第7957號拍賣抵押物強制執行事件卷宗觀之，被告丁○○
      係以其所有之系爭房地為擔保，設定本金11,520,000元之
      最高限額抵押權予第一信託公司，第一信託公司並以被告
      丁○○自81年7月27日起即未依約攤還本息，系爭借款已
      視為全部到期為由，向本院聲請拍賣系爭房地，經本院以
      81年度拍字第1962號裁定准予拍賣，被告丁○○並未就該
      裁定抗告而確定。嗣第一信託公司並以該拍賣抵押物裁定
      為執行名義，向本院聲請查封拍賣系爭房地，本院於查封
      拍賣期間，亦依法通知被告丁○○，並經被告丁○○合法
      收受，有送達回證附於上開執行卷宗可稽。詎被告丁○○
      就其所有之系爭房地遭人設定抵押權並聲請查封拍賣，竟
      未為任何異議，倘被告丁○○與第一信託公司間確無任何
      借貸關係存在，則被告丁○○豈能任由第三人查封拍賣其
      所有之系爭房地，且未追訴任何偽造文書之罪行，此顯與
      常情不符，堪信原告主張被告丁○○於80年12月23日向第
      一信託公司借款9,000,000元一節為真實，被告丁○○、
      戊○○、乙○○空言否認系爭借據及委託代償貸款聲明書
      上被告丁○○簽名用印之真正，洵非可採。
（二）按利息、紅利、租金、贍養費、退職金及其他一年或不及
      一年之定期給付債權，其各期給付請求權，因五年間不行
      使而消滅；又訴訟標的，對於共同訴訟之各人，必須合一
      確定者，共同訴訟人中一人之行為，有利益於共同訴訟人
      者，其效力及於全體，不利益者，對於全體不生效力，民
      法第126條、民事訴訟法第56條第1項第1款分別定有明文
      。次按民法第275條規定連帶債務人中之一人受確定判決
      ，而其判決非基於該債務人之個人關係者，為他債務人之
      利益亦生效力，故債權人以各連帶債務人為共同被告提起
      給付之訴，被告一人提出非基於其個人關係之抗辯有理由
      者，對於被告各人即屬必須合一確定，自應適用民事訴訟
      法第56條第1項之規定，最高法院33年上字第4810號判例
      要旨足資參照。經查，本件原告係請求自83年5月26日起
      至清償日止按年息5%計算之利息，而遲延利息亦為利息，
      應有民法第126條所定短期消滅時效之適用。又原告係於
      95年2月21日始提起本件訴訟，有起訴狀在卷足憑，而被
      告戊○○、乙○○已為時效之抗辯，故原告就90年2月20
      日以前之遲延利息債權，自不得請求被告戊○○、乙○○
      給付。另被告己○○雖經合法通知，未於言詞辯論期日到
      場爭執，亦未提出書狀答辯，而被告丁○○亦未提出時效
      之抗辯，惟本件原告既係以被告4人為連帶債務人之共同
      被告而提起本件訴訟，且被告戊○○、乙○○所主張原告
      請求權時效業已消滅之抗辯，非屬其2人個人關係之抗辯
      ，對全體被告即屬必須合一確定，且該時效抗辯有利於全
      體共同被告，依民事訴訟法第56條第1項第1款規定及最高
      法院前揭判例意旨，被告戊○○、乙○○2人主張原告請
      求權業已罹於時效之抗辯之效力，自應及於共同被告丁○○、己○○2人。
（三）再按約定之違約金額過高者，法院得減至相當之數額，民
      法第252條定有明文。又違約金之標準自應依一般客觀事
      實、社會經濟狀況、當事人尤其是債務人之財產狀況，以
      及債務人若能如期履行時，債權人可得享受之利益即原告
      之實際損失為衡量，以求公平。查本件被告丁○○與第一
      信託公司關於違約金係約定按「月付金（即94,366元）*
      借款利率*逾期天數/360天*1.1」之計算式計付，其計算
      之結果，已較一般銀行係以逾期清償在6個月以內者，按
      利息10%，超過6個月者，超過部分按利息20%計付之違約
      金為低，是原告以此計算式請求被告給付違約金，難謂過
      高，被告戊○○、乙○○請求酌減，即非可取。
五、從而，原告依消費借貸及連帶保證契約請求被告連帶給付如
    主文第1項所示之金額，為有理由，應予准許。逾此範圍之
    請求，為無理由，應予駁回。又原告並未聲請宣告假執行，
    被告丁○○、戊○○、乙○○請求免為假執行，顯有誤會，
    附此敘明。
六、兩造其餘之攻擊或防禦方法及未經援用之證據，經本院斟酌
    後，認為均不足以影響本判決之結果，自無逐一詳予論駁之
    必要，併此敘明。
七、訴訟費用負擔之依據：民事訴訟法第79條、85條第2項。
中    華    民    國    95    年    7     月    31    日
                        民事第五庭法  官  林秀圓
以上正本係照原本作成
如對本判決上訴，須於判決送達後20日內向本院提出上訴狀
中    華    民    國    95    年    7     月    31    日
                                   書記官 林蓮女


司法院資訊處製作；財團法人民間司法改革基金會備份。
